【裁判字號】    97,交易,381
【裁判日期】    970829
【裁判案由】    過失致死等
【裁判全文】
臺灣板橋地方法院刑事判決            97年度交易字第381 號
公  訴  人  台灣板橋地方法院檢察署檢察官
被      告  甲○○
上列被告因過失致死等案件，經檢察官提起公訴（九十七年度偵
字第一一四四四號、第一四六０七號）及移送併辦（九十七年度
偵字第一一一四五號），被告於準備程序對被訴事實為有罪之陳
述，本院合議庭裁定由受命法官改依簡式審判程序獨任審理，判
決如下：
    主      文
甲○○服用酒類，不能安全駕駛動力交通工具而駕駛，處有期徒
刑參月。又從事業務之人，因業務上之過失致人於死，處有期徒
刑拾月。應執行有期徒刑壹年，緩刑肆年。
    事      實
一、甲○○從事外務工作，平日以駕駛汽車、騎駕機車送貨為業
    ，為從事業務之人，其明知飲酒後會使人動作變慢，思考力
    差，情緒起伏大，步態不穩，肢體協調、平衡感與判斷力障
    礙度升高，甚至說話不清致不能安全駕駛動力交通工具，竟
    仍於民國九十七年三月三十一日晚間十時許，在台北縣板橋
    市華翠大橋附近友人住處飲用酒類後，明知已達不能安全駕
    駛動力交通工具之狀態，仍酒後騎駕車號ＢＢＺ─５８３號
    普通重型機車，沿台北縣板橋市○○路由西往東方向行駛。
    嗣於翌日（即四月一日）凌晨０時四十九分許，途經台北縣
    板橋市○○路○段、松江街口時，其原應注意汽車駕駛人飲
    用酒類後，其吐氣所含酒精濃度超過每公升０點二五毫克者
    ，不得駕車，並應注意車前狀況，隨時採取必要之安全措施
    ，而依當時情形，並無不能注意之情事，竟因酒醉意識不清
    ，未注意車前狀況即貿然前行，適有許文月騎駕車號ＷＳＹ
    ─８８９號輕型機車，同向在該路口前方停等紅燈，遭甲○
    ○所騎駕之機車撞擊，因而人車倒地，受有腦外傷、顱底骨
    折併腦幹大量出血等傷害，經警據報處理，送醫急救，終因
    傷重不治死亡。甲○○於肇事後，在未經有偵查權之機關或
    公務員發覺前，主動向到場處理交通事故之警員承認其為肇
    事者而接受裁判。並測得其呼氣酒精濃度測試值為每公升０
    點六二毫克。
二、案經乙○○（許文月之母）訴由台北縣政府警察局海山分局
    報告台灣板橋地方法院檢察署檢察官偵查起訴。
    理      由
一、本案被告甲○○所犯係死刑、無期徒刑、最輕本刑為三年以
    上有期徒刑以外之罪，且非高等法院管轄之第一審案件，其
    於準備程序中就被訴事實為有罪之陳述，經本院告知簡式審
    判程序之旨，並聽取公訴人、被告之意見後，經合議庭裁定
    由受命法官獨任進行簡式審判程序，合先敘明。
二、上揭事實，業據被告於本院審理時坦承不諱，核與證人即告
    訴人乙○○於警詢及偵查時證述之情節相符，並有酒精濃度
    測試單、宏恩醫院診斷證明書、道路交通事故調查報告表、
    現場圖、現場照片等件在卷足憑。按汽車駕駛人飲用酒類後
    ，其吐氣所含酒精濃度超過每公升０點二五毫克者，不得駕
    車，又汽車行駛時，駕駛人應注意車前狀況，並隨時採取必
    要之安全措施，道路交通安全規則第一百十四條第二款、第
    九十四條第三項分別定有明文，被告騎駕機車，自應注意上
    開規定，且依當時情形，並無不能注意之情事，被告應注意
    、能注意，竟不注意，酒後駕車、未注意車前狀況以致肇事
    ，被告顯有過失，本件經送台灣省台北縣區車輛行車事故鑑
    定委員會鑑定結果，亦同此認定，有該會九十七年六月五日
    北縣鑑字第０九七五一八０五一八號鑑定意見書附卷可稽。
    且被害人許文月車禍後，經送醫急救，仍因腦外傷、顱底骨
    折併腦幹大量出血等傷害而不治死亡等情，業經台灣板橋地
    方法院檢察署檢察官會同法醫師相驗屬實，製有相驗屍體證
    明書、驗斷書各一份附卷可稽，是被告之過失行為與被害人
    死亡之結果間具有相當因果關係甚明。綜上所述，足認被告
    自白核與事實相符，堪予採信。本案事證明確，被告犯行，
    洵堪認定。
三、核被告所為，係犯刑法第一百八十五條之三規定之酒後駕車
    公共危險罪、第二百七十六條第二項之業務過失致死罪。被
    告所犯上開二罪間，犯意各別，行為互殊，應予分論併罰。
    另被告酒醉駕車，因而致人死亡，依法應負刑事責任，所犯
    業務過失致死罪部分應依道路交通管理處罰條例第八十六條
    第一項規定，加重其刑至二分之一。查被告於肇事後，在未
    經有偵查權之機關或公務員發覺前，主動向到場處理交通事
    故之警員承認其為肇事者而接受裁判，有台北縣政府警察局
    海山分局道路交通事故肇事人自首情形紀錄表在卷可參，符
    合刑法第六十二條前段自首之要件，爰就所犯業務過失致死
    罪部分依法減輕其刑，並依刑法第七十一條第一項規定先加
    後減之。
四、至公訴意旨認被告所為係犯刑法第二百七十六條過失致死罪
    部分，審酌被告於本院審理時自承其從事外務工作，以駕駛
    汽車、騎駕機車送貨為業等語，顯見被告以駕車送貨為其附
    隨業務，為從事業務之人無訛，因起訴之基本社會事實（即
    車禍過失致人於死）同一，爰依刑事訴訟法第三百條規定變
    更起訴法條。另台灣板橋地方法院檢察署九十七年度偵字第
    一一一四五號就被告涉犯公共危險罪嫌之移送併辦部分，與
    本案為同一事實，本院已加以審酌，附此敘明。
五、爰審酌被告明知酒精成分對人之意識能力具有不良影響，酒
    後駕車對一般往來之公眾及駕駛人自身皆具有高度危險性，
    既漠視自己安危，尤枉顧公眾安全，而於服用酒類後之呼氣
    酒精濃度達每公升０點六二毫克，已處於不能安全駕駛動力
    交通工具之狀態，仍執意騎駕機車，以致肇事，因而致人死
    亡，危害交通安全，對本案車禍之過失程度、所生危害，及
    犯罪後坦承犯行，態度尚屬良好等一切情狀，分別量處如主
    文所示之刑，暨定其應執行之刑，以示懲儆。末查被告前未
    曾因故意犯罪受有期徒刑以上刑之宣告，有台灣高等法院被
    告前案紀錄表在卷可稽，其因一時疏失，偶罹刑典，惟事後
    已與被害人家屬達成和解，深具悔意，經此偵審程序及刑之
    宣告後，應知警惕，信無再犯之虞，本院因認所宣告之刑以
    暫不執行為適當，爰依刑法第七十四條第一項第一款規定，
    併予宣告緩刑四年，以啟自新。
據上論斷，應依刑事訴訟法第二百七十三條之一第一項、第二百
九十九條第一項前段、第三百條，刑法第一百八十五條之三、第
二百七十六條第二項，第六十二條前段、第五十一條第一項第五
款、第七十四條第一項第一款，道路交通管理處罰條例第八十六
條第一項，刑法施行法第一條之一，判決如主文。
本案經檢察官彭聖斐到庭執行職務。
中    華    民    國    97    年    8     月    29    日
                  交通法庭  法  官  林鈺琅
以上正本證明與原本無異。
如不服本判決，應於判決送達後10日內向本院提出上訴狀 (應附
繕本)， 上訴於臺灣高等法院。
                            書記官  林蔚然
中    華    民    國    97    年    8     月    29    日
附錄本案論罪科刑法條全文：
刑法第185 條之3 ：
  服用毒品、麻醉藥品、酒類或其他相類之物，不能安全駕駛動
  力交通工具而駕駛者，處一年以下有期徒刑、拘役或科或併科
  十五萬元以下罰金。
刑法第276 條（過失致死罪）
  因過失致人於死者，處二年以下有期徒刑、拘役或二千元以下
  罰金。
  從事業務之人，因業務上之過失犯前項之罪者，處五年以下有
  期徒刑或拘役，得併科三千元以下罰金。


司法院資訊處製作；財團法人民間司法改革基金會備份。
